【裁判字號】    92,保險,54
【裁判日期】    920930
【裁判案由】    損害賠償
【裁判全文】
臺灣高雄地方法院民事判決                          九十二年度保險字第五四號
    原      告  華南產物保險股份有限公司
    法定代理人  乙○○
    訴訟代理人  丙○○
    被      告  甲○○
右當事人間損害賠償事件，於民國九十二年九月十六日言詞辯論終結，本院判決如左
：
    主    文
被告應給付原告新台幣伍拾肆萬陸仟柒佰伍拾元，及自民國九十二年七月一日起至清
償日止，按週年利率百分之五計算之利息。
訴訟費用由被告負擔。
本判決於原告以新台幣壹拾捌萬參仟元供擔保後，得予假執行。
    事實及理由
一、原告主張：原告所承保之車號YZ-2757號自小客車，於民國九十一年十二月七日
    上午十一時五十分許，由車主（即被保險人）之子呂佳憲交予被告清洗，並言明
    當日下午二時交車。詎上述自小客車於同日下午一時許，遭不明人士自被告之洗
    車廠偷走，被告未盡保管義務，應負賠償責任。原告依保險契約，已於九十二年
    一月三十日賠付被保險人呂瑞煌新台幣（以下同）五十四萬六千七百五十元，爰
    依保險法第五十三條規定，請求被告賠償上開款項等語。並聲明：(1)被告應給付
    原告五十四萬六千七百五十元，及自起訴狀繕本送達翌日起至清償日止，按週年
    利率百分之五計算之利息。(2)訴訟費用由被告負擔。(3)原告願供擔保請准宣告假
    執行。
二、被告則以：伊已於九十二年二月十日賠償二十五萬元予呂瑞煌，雙方並於同年三
    月十八日在三民區調解委員會簽立調解書，言明呂瑞煌不再向被告請求其他賠償
    ，原告自不得向伊請求給付等語，資為抗辯。並聲明：(1)原告之訴駁回。(2)訴訟
    費用由原告負擔。
三、原告主張其所承保之上開自小客車，於右述時地，交由被告清洗中遭竊，及其已
    賠付五十四萬六千七百五十元予被保險人呂瑞煌等情，業據提出車輛協尋證明單
    、經被告簽認之調查訪談表、汽車保險單、汽車保險代位求償同意書暨滿意書為
    證，且為被告所不爭，堪信屬實。惟被告以前揭情詞置辯，經查：
（一）按債務人就其故意或過失之行為，應負責任，民法第二百二十條定有明文。又
      按被保險人因保險人應負保險責任之損失發生，而對於第三人有損失賠償請求
      權者，保險人得於給付賠償金額後，代位行使被保險人對於第三人之請求權，
      但其請求之數額，不以逾賠償金額為限，保險法第五十三條第一項定有明文。
      原告承保之上開自小客車，經送交被告完成清洗工作，依誠實信用原則，被告
      有妥善保管該車之附隨義務，而被告自承事發前其係將該車暫停於洗車廠旁，
      車鑰匙置於廠內，約中午一時許，遭人逕自取走鑰匙，而竊走上開車輛等情，
      此有上開調查訪談表，以事發當時係白天，客觀上亦無其他不能注意情事，被
      告竟疏未注意，而任令他人有隨意進出洗車廠、拿取鑰匙之機會，致該車遭竊
      ，其就上開車輛之保管，顯有過失，依首述法條，自應負賠償責任。又原告已
      賠付上開金額予被保險人，依上開說明，於該給付範圍內，自得代位行使被保
      險人對被告之損害賠償請求權。
（二）被告雖辯稱：伊已於九十二年二月十日賠償二十五萬元予呂瑞煌，雙方並約定
      呂瑞煌不得再向伊求償，原告無從請求伊給付等語，固據提出高雄市三民區調
      解委員會九十二年民調字第一四一號調解書為證。惟按保險事故發生，被保險
      人對第三人有損害賠償請求權者，於保險人履行其保險賠償義務後，其請求權
      即當然移轉於保險人，被保險人於受領保險給付之範圍內，對第三人之債權既
      已喪失，則其與第三人縱有和解或拋棄情事，亦不影響保險人因保險給付而取
      得之代位權（最高法院八十六年台上字第九八五號判例參照）。而原告於九十
      二年一月三十日即已賠付呂瑞煌五十四萬六千七百五十元，則自該日起，呂瑞
      煌對被告之損害賠償請求權，於上述給付範圍內，即當然移轉予原告，而呂瑞
      煌對被告之債權，於上述給付範圍內既已喪失，則其嗣於九十二年二月十日受
      領被告賠償之二十五萬元後，表示不再對被告為其他賠償請求，並不影響原告
      已取得之代位權。況且，經本院函詢高雄市汽車商業同業公會結果，上開自小
      客車於失竊時（九十一年十二月間）之市價約八十五萬元左右，此有該公會九
      十二年七月三十日（九十二）高汽茂字第二三五一號函可按，是以，本件原告
      代位請求之範圍，並未超逾呂瑞煌得請求被告賠償之損害額，而被告嗣另賠付
      呂瑞煌二十五萬元，亦無重覆賠償之問題。
四、綜上所述，原告主張之事實，堪信為真，被告所辯，不足採取。從而，原告依保
    險法第五十三條規定，請求被告給付五十四萬六千七百五十元，及自九十二年七
    月一日（即起訴狀繕本送達翌日）起至清償日止，按週年利率百分之五計算之利
    息，洵屬有據，應予准許。
五、原告陳明願供擔保請准宣告假執行，核無不合，爰酌定相當擔保金額准許之。
六、結論：本件原告之訴為有理由，依民事訴訟法第七十八條、第三百九十條第二項
    ，判決如主文。
中      華      民      國    九十二    年    九    月    三十          日
                                    臺灣高雄地方法院民事第一庭
~B法      官  甯  馨
右為正本係照原本作成。
如不服本判決，應於送達後廿日內，向本院提出上訴狀並表明上訴理由，如於本判決
宣示後送達前提起上訴者，應於判決送達後十日內補提上訴理由書（須附繕本）。
中      華      民      國    九十二    年    九    月    三十          日
~B法院書記官  林麗文


司法院資訊處製作；財團法人民間司法改革基金會備份。
